臺灣臺南地方法院民事判決
                                    109年度重訴字第143號
原      告  王李素嬌
            王景賢  
            王秋文  
兼  共  同
訴訟代理人  王景弘  
被      告  曾偉鈞  
            曾俊明  
共      同
訴訟代理人  楊偉聖律師
被      告  侯姝后  
上列原告因被告過失致死案件，提起刑事附帶民事訴訟請求侵權
行為損害賠償，經本院刑事庭裁定移送前來，本院於民國109 年
10月21日言詞辯論終結，判決如下：
    主    　文
被告辛○○應給付原告甲○○○新臺幣壹佰貳拾捌萬肆仟伍佰參
拾貳元。
被告辛○○應給付原告戊○○、乙○○、丁○○各新臺幣肆拾玖
萬捌仟捌佰零貳元。
原告其餘之訴駁回。
訴訟費用由被告辛○○負擔百分之三十，餘由原告負擔。
本判決原告勝訴部分於原告以新臺幣玖拾貳萬柒仟元為被告辛○○供擔保後，得假執行；但被告辛○○如以新臺幣貳佰柒拾捌萬
零玖佰參拾捌元為原告預供擔保，得免為假執行。
原告其餘假執行之聲請駁回。
    事實及理由
壹、程序方面：
一、按訴狀送達後，原告不得將原訴變更或追加他訴，但請求之
    基礎事實同一者，不在此限，民事訴訟法第255 條第1 項第
    2 款定有明文。查原告起訴時以辛○○為被告，並聲明：㈠被
    告辛○○應給付原告甲○○○新臺幣（下同）2,947,800元，及自
    刑事附帶民事起訴狀繕本送達被告辛○○翌日起至清償日止，
    按週年利率5%計算之利息。㈡被告辛○○應給付原告戊○○、乙○○、丁○○各2,162,070 元，及自刑事附帶民事起訴狀繕本送
    達被告辛○○翌日起至清償日止，按週年利率5%計算之利息。
    ㈢願供擔保，請准宣告假執行（見附民卷第5 頁）。嗣於本
    院審理時追加庚○○、己○○為被告，並變更其聲明為：㈠被告
    應連帶給付原告甲○○○2,947,800 元。㈡被告應連帶給付原告
    戊○○、乙○○、丁○○各2,162,070 元。㈢願供擔保，請准宣告
    假執行（見本院卷第345 頁至第346 頁），是原告所為聲明
    之變更及追加庚○○、己○○部分，乃係依據同一侵權行為所請
    求，揆諸前開規定，其訴之變更、追加自應准許。
二、本件被告己○○經合法通知，無正當理由未於言詞辯論期日到
    場，核無民事訴訟法第386 條各款所列情形，爰依原告之聲
    請，由其一造辯論而為判決。
貳、實體方面：
一、原告主張：
  ㈠被告辛○○於民國107 年2 月2 日下午4 時30分許，騎乘車牌
    號碼000-0000號普通重型機車，沿臺南市新營區民治路由東
    往西方向行駛，行經民治路36號前時，疏未注意車前狀況及
    保持安全距離，即貿然超速欲超越同向行駛在前、由訴外人
    丙○○騎乘之車牌號碼000-000 號普通輕型機車（下稱系爭機
    車），因閃避不及，被告辛○○騎乘前揭機車之前車頭處即與
    丙○○騎乘系爭機車之左側車身處發生碰撞，致丙○○人車倒地
    ，經送醫急救後，仍因右側腦挫傷出血併硬腦膜下出血及蜘
    蛛膜下腔出血於同年月6 日下午5 時2 分許死亡（下稱系爭
    事故）。被告辛○○上開行為，業經本院以107年度交易字第8
    33 號刑事判決判處被告辛○○犯過失致人於死罪，處有期徒
    刑8 月，嗣被告辛○○不服提起上訴，經臺灣高等法院臺南分
    院以109 年度交上易字第216 號判決駁回上訴在案。原告因
    系爭事故受有下列損失：
  ⒈原告甲○○○部分：
    ⑴殯葬費用281,430元。
    ⑵醫療費用4,300元。
    ⑶精神慰撫金1,500,000元。
    ⑷優惠存款、退撫金、退休金1,162,070元。
  ⒉被告戊○○、乙○○、丁○○部分，各請求：
    ⑴精神慰撫金1,000,000元。
    ⑵優惠存款、退撫金、退休金1,162,070元。
  ㈡爰依民法第184 條第1 項前段、第192 條第1 項、第194 條
    規定訴請被告辛○○賠償上開金額，又被告辛○○於系爭事故發
    生時，為限制行為能力人，併依民法第187 條第1 項前段規
    定，請求被告辛○○之法定代理人即被告庚○○、己○○負連帶賠
    償之責。並聲明：被告應連帶給付原告甲○○○2,947,800 元
    ；被告應連帶給付原告戊○○、乙○○、丁○○各2,162,070 元；
    願供擔保，請准宣告假執行。
二、被告方面：
  ㈠被告辛○○則以：伊願給付原告甲○○○殯葬費用281,430元、醫
    療費用4,300 元；精神慰撫金部分，原告請求金額顯然過高
    ；至優惠存款、退撫金、退休金部分，係丙○○如生存所應得
    之利益，並非丙○○以外之人所得請求賠償等語，資為抗辯。
    並聲明：原告之訴及假執行之聲請均駁回；如受不利之判決
    ，願供擔保，請准宣告免為假執行。
  ㈡被告庚○○則以：原告於收受臺南市車輛行車事故鑑定委員會1
    07 年4 月30日函及檢附之鑑定意見書時，已知悉被告辛○○
    為限制行為能力人，卻於109 年6 月15日始以書狀追加庚○○
    、己○○為被告，並請求被告庚○○、己○○與被告辛○○負連帶賠
    償之責，已逾民法第197 條第1 項規定之2年請求權時效等
    語，資為抗辯。並聲明：原告之訴及假執行之聲請均駁回；
    如受不利之判決，願供擔保，請准宣告免為假執行。
  ㈢被告己○○未於言詞辯論期日到場，亦未提出書狀作任何聲明
    或陳述。
三、原告與被告辛○○、庚○○間不爭執事項（見本院卷第322頁至
    第323 頁、第346 頁至第347 頁）：
  ㈠被告辛○○於107 年2 月2 日下午4 時30分許，騎乘前揭機車
    ，沿臺南市新營區民治路由東往西方向行駛，適有丙○○騎乘
    系爭機車同向行駛在前，被告辛○○本應注意依速限行駛，超
    越時並應保持左右安全間隔，而依當時天候晴，日間有自然
    光線，視距良好，柏油路面乾燥，路面無缺陷、無障礙物等
    情，並無不能注意之情事，被告辛○○疏未注意，竟超速行駛
    ，且於行至臺南市○○區○○路00號前欲超越行駛在前之丙○○時
    ，未保持左右安全間隔，因閃避不及，被告辛○○騎乘前揭機
    車之前車頭處即與丙○○騎乘系爭機車之左側車身處發生碰撞
    ，丙○○因而人車倒地，經送醫急救後，仍因右側腦挫傷出血
    併硬腦膜下出血及蜘蛛膜下腔出血於同年月6 日下午5 時2 
    分許死亡。被告辛○○上開行為，業經本院以107 年度交易字
    第833 號刑事判決判處被告辛○○犯過失致人於死罪，處有期
    徒刑8 月，嗣被告辛○○爭執其未超速而提起上訴，經臺灣高
    等法院臺南分院以109 年度交上易字第216 號判決上訴駁回
    。
  ㈡系爭事故經送請臺南市車輛行車事故鑑定委員會鑑定，該會
    以107 年4 月30日南市交鑑字第107365988 號函檢附鑑定意
    見書記載：「丙○○駕駛輕型機車，左轉未注意後方來車，
    未讓直行車先行，為肇事原因。辛○○駕駛重型機車，未注
    意車前狀況，超速行駛，同為肇事原因。」之內容。
  ㈢臺南市政府107 年6 月14日府交運字第1070670400號函覆議
    意見記載：「本案同臺南市車輛行車事故鑑定委員會之鑑定
    意見，惟意見文字修正為『丙○○駕駛輕型機車，左轉未注意
    後方來車，未讓直行車先行，為肇事原因。辛○○駕駛重型
    機車，未保持適當安全距離，同為肇事原因。』，請參考。
    」之內容。
  ㈣財團法人成大研究發展基金會函覆就系爭事故之鑑定結果記
    載：「辛○○駕駛普通重型機車，超速行駛，超越時未保持
    左右安全間距，為肇事原因。丙○○駕駛普通輕型機車，正
    常行駛，無肇事原因。」之內容。
  ㈤原告甲○○○支出丙○○醫療費用4,300 元、殯葬費用281,430 元
    ，被告辛○○願給付原告甲○○○醫療費用4,300 元、殯葬費用2
    81,430 元。
  ㈥原告甲○○○為41年4 月26日生，國中畢業，107 、108 年報稅
    所得各108,788 元、95,554元，名下有房屋、田賦各2筆、
    土地11筆、投資8 筆，財產總額5,293,826 元。
  ㈦原告戊○○為64年11月7 日生，大學畢業，未婚，任職於臺南
    市新營市公所，107 、108 年報稅所得各527,744 元、530,
    588 元，名下有田賦1 筆、投資11筆，財產總額587,600元
    。
  ㈧原告乙○○為66年6 月26日生，大學畢業，已婚，任職於臺中
    榮民總醫院嘉義分院，107 、108 年報稅所得各1,287,192 
    元、1,125,747 元，名下有投資7 筆，財產總額107,320元
    。
  ㈨原告丁○○為68年6 月17日生，大學畢業，已婚，育有2 名未
    成年子女，任職於燦坤實業股份有限公司，107 、108 年報
    稅所得各615,645 元、866,118 元，名下有土地3 筆、房屋
    、田賦、投資各1 筆，財產總額1,700,690 元。
  ㈩被告辛○○為87年3 月7 日生，目前就讀中國醫學大學放射系2
     年級，未婚，107 、108 年於鼎立商行之薪資所得各42,70
    0元、71,475元，名下無財產。
  被告庚○○為61年2 月24日生，國中畢業，已婚，107 、108 
    年度無申報所得，名下有土地、房屋、汽車各1 筆，財產總
    額1,083,500 元。
  被告己○○為64年9 月16日生，高職畢業，已婚，107 、108 
    年度無申報所得，名下有汽車1 輛。
  丙○○為36年12月18日生，106 年領取八德開發股份有限公司
    顧問費226,000 元。
  丙○○生前每年可領得優惠存款、退撫金、退休金703,656元。
  富邦產物保險股份有限公司因系爭事故，已給付強制汽車責
    任保險金2,000,000 元及傷害給付醫療費用4,792 元予原告
    ，原告甲○○○、戊○○、乙○○、丁○○各領取501,198元。
四、兩造爭執事項（見本院卷第323 頁）：
  ㈠原告甲○○○請求被告連帶賠償精神慰撫金1,500,000 元、優惠
    存款、退撫金、退休金1,162,070 元，有無理由？
  ㈡原告戊○○、乙○○、丁○○分別請求被告連帶賠償精神慰撫金1,0
    00,000 元、優惠存款、退撫金、退休金1,162,070元，有無
    理由？
  ㈢被告辛○○與丙○○就系爭事故應負之過失責任比例為何？
  ㈣原告請求被告辛○○之法定代理人即被告庚○○、己○○連帶負擔
    賠償責任，是否已罹於時效？
五、本院得心證之理由：
  ㈠原告主張：被告辛○○於上開時、地騎乘前揭機車，沿臺南市
    新營區民治路由東往西方向行駛，行經民治路36號前時，疏
    未注意依限速行駛、超越時應保持左右安全間隔，即貿然超
    速欲超越同向行駛在前、由丙○○騎乘之系爭機車，因閃避不
    及，被告辛○○騎乘前揭機車之前車頭處即與丙○○騎乘系爭機
    車之左側車身處發生碰撞，致丙○○人車倒地，經送醫急救後
    ，仍因右側腦挫傷出血併硬腦膜下出血及蜘蛛膜下腔出血死
    亡。被告辛○○上開行為，業經本院以107 年度交易字第833 
    號刑事判決判處被告辛○○犯過失致人於死罪，處有期徒刑8 
    月，嗣被告辛○○不服提起上訴，經臺灣高等法院臺南分院以
    109 年度交上易字第216 號判決駁回上訴在案等情，為到場
    被告辛○○、庚○○所不爭執，並經本院依職權調閱前開刑事案
    件卷宗【含道路交通事故現場圖、道路交通事故調查報告表
    ㈠、㈡、道路交通事故照片】（見本院卷第65頁至第91頁）查
    閱屬實，是此部分之事實堪予認定，合先敘明。
  ㈡按因故意或過失，不法侵害他人之權利者，負損害賠償責任
    ；不法侵害他人致死者，對於支出醫療及增加生活上需要之
    費用或殯葬費之人，亦應負損害賠償責任；不法侵害他人致
    死者，被害人之父、母、子、女及配偶，雖非財產上之損害
    ，亦得請求賠償相當之金額，民法第184 條第1 項前段、第
    192 條第1 項、第194 條分別定有明文。次按行車速度，依
    速限標誌或標線之規定；汽車行駛時，駕駛人應注意車前狀
    況及兩車並行之間隔，並隨時採取必要之安全措施，不得在
    道路上蛇行，或以其他危險方式駕車，道路交通安全規則第
    93條第1 項本文、第94條第3 項亦有明定。本件被告辛○○領
    有合格之駕駛執照（見本院卷第69頁），對於上開規定應知
    之甚詳，且依前開道路交通事故調查報告表㈠所載，系爭事
    故發生時，天候為晴，日間有自然光線，柏油路面乾燥、無
    缺陷亦無障礙物、視距良好，顯無何不能注意之情事，詎被
    告辛○○騎乘前揭機車行經民治路36號前時，竟疏未注意與同
    向行駛在前、由丙○○騎乘之系爭機車保持安全距離，即貿然
    超速欲超越系爭機車，因而肇致系爭事故，足見被告辛○○確
    有應注意、能注意而不注意之過失甚明。而系爭事故經送請
    財團法人成大研究發展基金會鑑定結果，亦認為被告辛○○騎
    乘前揭機車，超速行駛，超越時未保持左右安全間距，為肇
    事原因，有該會108 年8 月7 日成大研基建字第1080002011
    號函及檢附之鑑定報告書存卷可考（見本院卷第99頁至第26
    5 頁）。又依前述道路交通事故現場圖及道路交通事故調查
    報告表㈡顯示，被告辛○○騎乘前揭機車之前車頭處與丙○○騎
    乘系爭機車之左側車身處發生碰撞，則以本件撞擊情狀及車
    輛行駛位置以觀，被告辛○○過失騎乘前揭機車之肇事行為與
    丙○○死亡間，具有相當因果關係，從而，原告依侵權行為之
    法律關係，請求被告辛○○賠償其所受損害，洵屬正當。
  ㈢茲就原告請求之項目及金額，分述如下：
  ⒈殯葬費用281,430元、醫療費用4,300元部分：原告甲○○○主張
    其因系爭事故支出丙○○之殯葬費用281,430 元、醫療費用4,
    300 元，復為被告辛○○不爭執且願意給付，是原告此部分請
    求，應屬有據。
  ⒉精神慰撫金部分：
  ⑴按慰藉金之賠償須以人格權遭遇侵害，使精神上受有痛苦為
    必要，其核給之標準固與財產上損害之計算不同，然非不可
    斟酌雙方身分資力與加害程度，及其他各種情形核定相當之
    數額（最高法院51年度台上字第223 號、86年度台上字第35
    37號判決意旨參照）。
  ⑵本件原告甲○○○為丙○○之配偶，原告戊○○、乙○○、丁○○為丙○○
    之子女，渠等因至親死亡遭受精神上重大痛苦，乃屬必然，
    則其請求精神上損害，核屬有據。查原告甲○○○為41年4 月2
    6日生，國中畢業，107 、108 年報稅所得各108,788 元、9
    5,554元，名下有房屋、田賦各2 筆、土地11筆、投資8 筆
    ，財產總額5,293,826 元；原告戊○○為64年11月7 日生，大
    學畢業，未婚，任職於臺南市新營市公所，107 、108 年報
    稅所得各527,744 元、53 0,588元，名下有田賦1 筆、投資
    11筆，財產總額587,600 元；原告乙○○為66年6 月26日生，
    大學畢業，已婚，任職於臺中榮民總醫院嘉義分院，107 、
    108 年報稅所得各1,287,19 2元、1,125,747 元，名下有投
    資7 筆，財產總額107,320 元；原告丁○○為68年6 月17日生
    ，大學畢業，已婚，育有2 名未成年子女，任職於燦坤實業
    股份有限公司，107 、108 年報稅所得各615,645 元、866,
    118 元，名下有土地3 筆、房屋、田賦、投資各1 筆，財產
    總額1,700,690 元；而被告辛○○為87年3 月7 日生，目前就
    讀中國醫學大學放射系2 年級，未婚，107 、108 年於鼎立
    商行之薪資所得各42,700元、71,475元，名下無財產等情，
    有兩造個人戶籍資料查詢結果、稅務電子閘門財產所得調件
    明細表在卷可憑（置於證物袋內）。本院審酌原告因丙○○死
    亡，驟逢家變之痛，生活頓失重心，精神壓力及痛苦顯然至
    深且鉅，並參酌上述雙方身分、地位、經濟狀況、教育程度
    等一切狀情狀，認為原告甲○○○請求被告辛○○賠償精神慰撫
    金1,500,000 元，及原告戊○○、乙○○、丁○○分別請求被告辛○○賠償精神慰撫金1,000,000 元，尚屬適當。
  ⒊優惠存款、退撫金、退休金部分：
  ⑴按不法侵害他人致死者，其繼承人得否就被害人如尚生存所
    應得之利益，請求加害人賠償，學者間立說不一。要之，被
    害人之生命因受侵害而消滅時，其為權利主體之能力即已失
    去，損害賠償請求權亦無由成立，則為一般通說所同認，參
    以我民法就不法侵害他人致死者，特於第192 條及第194 條
    定其請求範圍，尤應解為被害人如尚生存所應得之利益，並
    非被害人以外之人所得請求賠償（最高法院54年度台上字第
    951 號判決意旨參照）。
  ⑵原告雖主張丙○○生前每年可領得優惠存款、退撫金、退休金7
    03,656 元，以平均餘命76歲計算，丙○○因系爭事故提前5 
    年死亡，原告為丙○○之繼承人，得請求5 年之優惠存款、退
    撫金、退休金各1,162,070 元等語，然依上開說明，丙○○既
    因系爭事故死亡，其後續之優惠存款、退撫金、退休金債權
    已無從發生，原告無繼承此權利之可能，是原告此部分請求
    ，即屬無據。
  ⒋小結：以上關於原告甲○○○因系爭事故所受損害金額合計為1,
    785,730 元【計算式：殯葬費用281,430 元＋醫療費用4,300
     元＋精神慰撫金1,500,000 元＝1,785,730 元】、原告戊○○
    、乙○○、丁○○因系爭事故所受損害金額即精神慰撫金各1,00
    0,000 元。
  ㈣復按無行為能力人或限制行為能力人，不法侵害他人之權利
    者，以行為時有識別能力為限，與其法定代理人連帶負損害
    賠償責任。行為時無識別能力者，由其法定代理人負損害賠
    償責任；因侵權行為所生之損害賠償請求權，自請求權人知
    有損害及賠償義務人時起，2 年間不行使而消滅，自有侵權
    行為時起，逾10年者亦同，民法第187 條第1 項、第197 條
    第1 項分別定有明文。查被告辛○○於系爭事故發生時，為限
    制行為能力人，被告庚○○、己○○為被告辛○○之法定代理人等
    情，業如前述，系爭事故經臺灣臺南地方檢察署送請臺南市
    車輛行車事故鑑定委員會鑑定，該會於107 年4 月30日函覆
    之鑑定意見書已載明被告辛○○之年籍資料（見本院卷第60頁
    ），原告當可知悉被告辛○○為限制行為能力人，被告庚○○、
    己○○亦為賠償義務人，是原告迨於109 年6 月15日始以民事
    追加被告狀追加庚○○、己○○為被告，並請求其等與被告辛○○
    連帶負損害賠償責任，既經被告庚○○以其配偶即被告己○○為
    植物人，無從為意思表示（見本院卷第293 頁），其等為共
    同訴訟人，是被告庚○○為時效抗辯既有利於被告己○○，當認
    被告庚○○、己○○均為時效抗辯，則原告對被告庚○○、己○○之
    損害賠償請求權已逾2 年時效而消滅，原告請求被告庚○○、
    己○○與被告辛○○連帶負損害賠償責任，即屬無據。
  ㈤另按保險人依本法規定所為之保險給付，視為被保險人損害
    賠償金額之一部分；被保險人受賠償請求時，得扣除之，強
    制汽車責任保險法第32條定有明文。查原告甲○○○、戊○○、
    乙○○、丁○○因系爭事故已受領強制汽車責任保險金各501,19
    8 元，為兩造所不爭執，依前開說明，被告辛○○自得將原告
    所受領之上開保險金，視為應給付賠償額之一部分予以扣除
    ，故原告甲○○○得向被告辛○○請求賠償之金額應為1,284,532
     元【計算式：1,785,730 元－501,198 元＝1,284,532 元】
    ，原告戊○○、乙○○、丁○○得向被告辛○○請求賠償之金額應為
    498,802 元【計算式：1,000,000 元－501,198 元＝498,802 
    元】。
六、綜上所述，原告依侵權行為之法律關係，請求被告辛○○給付
    原告甲○○○1,284,532 元、給付原告戊○○、乙○○、丁○○各498
    ,802 元，均為有理由，應予准許；逾上開範圍所為之請求
    ，則為無理由，應予駁回。
七、兩造各自陳明願供擔保請為宣告假執行或免為假執行，經核
    均與法律規定相符，爰分別酌定相當之擔保金額准許之。至
    原告敗訴部分，其假執行之聲請已失所附麗，應併予駁回。
八、本件事證已臻明確，兩造其餘攻擊防禦方法及所提證據，經
    本院斟酌後，認為與本件判決結果不生影響，爰不予逐一論
    列，附此敘明。
九、訴訟費用負擔之依據：民事訴訟法第79條。
中　　華　　民　　國　109 　　年    11　　月　　11　　日
                  民事第一庭    法    官　王鍾湄
以上正本係照原本作成。
如對本判決上訴，須於判決送達後20日內向本院提出上訴狀。
如委任律師提起上訴者，應一併繳納上訴審裁判費。
中　　華　　民　　國　109 　　年    11　　月　　11　　日
                                書 記 官  曾怡嘉